【裁判字號】    96,訴,1733
【裁判日期】    970430
【裁判案由】    偽造貨幣
【裁判全文】
臺灣桃園地方法院刑事判決              96年度訴字第1733號
公  訴  人  臺灣桃園地方法院檢察署檢察官
被      告  甲○○
指定辯護人  本院公設辯護人陳瑞明
上列被告因偽造貨幣案件，經檢察官提起公訴（95年度偵字第26
408號），本院判決如下：
    主  文
甲○○無罪。
    理  由
一、公訴意旨略以：被告甲○○前因施用毒品案件，經本院判處
    有期徒刑10月確定，於民國92年9 月20日執行完畢。詎猶不
    知悔改，復意圖供行使之用，於不詳時、地，向某姓名年籍
    不詳之成年男子收集如附表所示之偽造通用紙幣7 張（下稱
    上開偽造紙幣7 張）。嗣為警於95年11月28日下午3 時30分
    許，在桃園縣蘆竹鄉○○村○○路193 號3 樓住處查獲。因
    認被告涉犯刑法第196 條第1 項之收集偽造貨幣罪嫌。
二、按犯罪事實應依證據認定之，無證據不得認定犯罪事實，不
    能證明被告犯罪者，應諭知無罪之判決，刑事訴訟法第 154
    條第2 項、第301 條第1 項分別定有明文。又犯罪事實之認
    定，應憑證據，如未能發現相當證據，或證據不足以證明，
    自不能以推測或擬制之方法，作為裁判基礎，最高法院40年
    台上字第86號判例著有明文；且認定犯罪事實所憑之證據，
    雖不以直接證據為限，間接證據亦包括在內，然而無論直接
    證據或間接證據，其為訴訟上之證明，須於通常一般之人均
    不致有所懷疑，而得確信其為真實之程度者，始得據為有罪
    之認定，倘其證明尚未達到此一程度，而有合理之懷疑存在
    而無從使事實審法院得有罪之確信時，即應由法院為諭知被
    告無罪之判決，最高法院76年台上字第4986號判例亦著有明
    文。再檢察官對於起訴之犯罪事實，仍應負提出證據及說服
    之實質舉證責任，倘其所提出之證據，不足為被告有罪之積
    極證明，或其指出證明之方法，無從說服法院以形成被告有
    罪之心證，基於無罪推定之原則，自應為被告無罪判決之諭
    知，有最高法院92年度台上字第128 號判例可參。又按刑法
    第196 條第1 項意圖供行使之用而收集偽造幣券罪，以行為
    人明知係偽造之紙幣，且有供行使之用之意圖為前提要件，
    而所謂收集，係指收買、受贈、互換等一切行為，在收取之
    前即有行使之犯罪意思者而言，最高法院96年度台上字第26
    4 號、90年度台上字第2500號、89年度台上字第4464號判決
    意旨可資參照。
三、公訴人認被告甲○○涉有上揭收集偽造貨幣罪嫌，無非係以
    被告甲○○之供述；中央印製廠鈔券鑑定報告1 紙；扣案之
    上開偽造紙幣7 張為其主要論據。
四、按被告以外之人於審判外之言詞或書面陳述，除法律有規定
    者外，不得作為證據；被告以外之人於審判外之陳述，雖不
    符前4 條之規定，而經當事人於審判程序同意作為證據，法
    院審酌該言詞陳述或書面陳述作成時之情況，認為適當者，
    亦得為證據；當事人、代理人或辯護人於法院調查證據時，
    知有第159 條第1 項不得為證據之情形，而未於言詞辯論終
    結前聲明異議者，視為有前項之同意。刑事訴訟法第159 條
    第1 項、第159 條之5 就此分別定有明文。經查，本案所引
    用之供述及非供述證據，經本院依法踐行調查證據程序，公
    訴人、被告及指定辯護人均不爭執各該證據之證據能力，且
    迄本院言詞辯論終結前未就上開證據之證據能力聲明異議，
    又查無依法應排除其證據能力之情形，是後述所引用證據之
    證據能力均無疑義，依法自有證據能力，均得作為本案證據
    ，先予敘明。
五、訊據被告甲○○固坦承於上揭時、地為警查扣上開偽造紙幣
    7 張之事實，惟矢口否認有何收集偽造貨幣之犯行，辯稱：
    伊與伊友人乙○○、姓名年籍均不詳綽號「阿元」之男子（
    下稱「阿元」）曾於為警查獲2 年前某日，在伊上址住處打
    麻將，而當時「阿元」欠伊新臺幣（下同）7 千元，於94年
    11月間某日晚間9 時許，乙○○便陪同「阿元」到設於桃園
    縣桃園市○○路○ 段伊所工作之工廠外，「阿元」將上開偽
    造紙幣7 張交付給伊以為清償，伊當時並不知道「阿元」交
    付給伊的紙鈔是偽鈔，伊後來發現是偽鈔，曾經找過「阿元
    」，及請乙○○幫忙聯絡「阿元」，但都找不到「阿元」，
    伊保留上開偽造紙幣7 張是希望找到「阿元」後把這些偽幣
    還給「阿元」，並要求「阿元」還伊7 千元，伊並沒有要行
    使的意思等語。
六、經查：
（一）前揭扣案之新臺幣仟元紙鈔7 張係於被告甲○○位在桃園
      縣蘆竹鄉○○村○○路193 號3 樓住處所查獲，經送鑑定
      為偽造之通用紙幣等情，為被告甲○○供認在卷，並有搜
      索扣押筆錄、扣押物品目錄表、現場照片、中央印製廠鈔
      券鑑定報告在卷可稽（偵卷第23至30頁、第57頁）及上開
      偽造紙幣7 張扣案為憑，堪信為真實。
（二）證人乙○○於本院審理時結證述：伊於本件查獲前2 年，
      曾與被告、「阿元」一起打麻將，當時被告曾借「阿元」
      7 千元，後來「阿元」打電話請伊帶「阿元」至被告工作
      的工廠，說要還錢給被告，伊就帶「阿元」去找被告，伊
      當時有看到「阿元」拿外觀為千元紙鈔的錢給被告，並告
      訴被告「這是7 千元」當場請被告數數看，伊看到被告在
      數就走了，後來經過4 、5 個小時後，被告打電話告訴伊
      「阿元」拿假鈔給伊，因被告找不到「阿元」，便請伊幫
      忙聯絡，但伊也找不到「阿元」等語（見本院97年1 月21
      日審判筆錄第3 至8 頁），核與被告辯解：上開偽造紙幣
      7 張係「阿元」交付給伊以為清償借款等情相符，是認被
      告上開所辯尚非全無可採，據此，已難認被告於收受上開
      偽造紙幣7 張前，即明知該紙幣為偽造之通用紙幣；況被
      告係於本件查獲2 年前，自「阿元」處收受上開偽造紙幣
      7 張，倘被告確有供行使之用而收集之意圖，衡情應於收
      集後盡早將之對外行使，以獲取不法之利益，然被告卻將
      之放置2 年之久而未行使，益徵被告於收受之時或之後，
      並無供行使之用之意圖，核與前揭刑法第196 條第1 項意
      圖供行使之用而收集偽造幣券罪之前提要件有間。
（三）再者，證人即查獲本案員警鄭自強於本院審理時結證述：
      伊查獲當日至被告上址住處搜索係為發現與毒品案件有關
      之證物，而於搜索時，曾在被告黑色包包內看到上開扣案
      之千元鈔，伊當時以為是真鈔便將其放回原處，而於伊執
      行搜索完畢要將被告帶回警局製作筆錄時，伊有問被告有
      無貴重物品要拿，被告說沒有，伊就問被告黑色包包內不
      是有錢，為何不拿，被告說裡面的千元鈔是假鈔，伊才知
      道等語明確（見本院97年4 月16日審判筆錄第3 至5 頁）
      ，倘被告自始即有意圖供行使之用而收集偽造幣券之犯行
      ，則於員警執行搜索而未發現上開扣案之仟元紙鈔7 張係
      偽鈔時，自得加以隱瞞以規避刑責，而其又何須主動向員
      警坦認上開扣案之仟元紙幣7 張係偽鈔一情，致己陷於遭
      受追訴刑事責任之不利處境，顯與常情有悖，足見被告收
      受上開偽造紙幣7 張之時，應無意圖供行使之用而收集之
      意思。
（四）綜上所述，公訴人之舉證尚難認被告甲○○有意圖供行使
      之用而收集偽造幣券罪嫌，此外，復查無其他積極證據足
      資證明被告有何公訴人所指之前開犯行，既不能證明被告
      犯罪，核諸前揭說明，自應依法為無罪之諭知。
據上論斷，應依刑事訴訟法第301條第1項，判決如主文。
本案經檢察官鄭東到庭執行職務。
中    華    民    國    97    年    4    月     30    日
                    刑事第十二庭審判長法  官  王  美  玲
                                      法  官  林  靜  梅
                                      法  官  羅  國  鴻
以上正本證明與原本無異。
如不服本判決，應於判決送達後10日內向本院提出上訴狀（應附
繕本），其未敘述上訴理由者，應於上訴期間屆滿後20日內補提
理由書狀於本院，上訴於臺灣高等法院。
                                      書記官  戴  育  萍
中    華    民    國    97    年    4     月    30    日
【附表】
 ┌──┬─────┬─────┬──┐
 │編號│ 紙幣號碼 │  面  額  │數量│
 │    │          │（新台幣）│    │
 ├──┼─────┼─────┼──┤
 │ 一 │EK398131ZD│  1千元   │3張 │
 ├──┼─────┼─────┼──┤
 │ 二 │FS549084WE│  1千元   │2張 │
 ├──┼─────┼─────┼──┤
 │ 三 │EL149763ZH│  1千元   │1張 │
 ├──┼─────┼─────┼──┤
 │ 四 │EN932699XC│  1千元   │1張 │
 └──┴─────┴─────┴──┘


司法院資訊處製作；財團法人民間司法改革基金會備份。
